最高法院刑事判決　　　　　　一○○年度台上字第六五六九號
上　訴　人　黃鄭元
　　　　　　張文惠
共　　　同
選任辯護人　廖信憲律師
上列上訴人等因妨害性自主案件，不服台灣高等法院中華民國一
○○年六月二十三日第二審更審判決（九十九年度重上更（四）
字第二九八號，起訴案號：台灣新竹地方法院檢察署九十年度偵
字第一○一號），提起上訴，本院判決如下：
    主  文
上訴駁回。
    理  由
按刑事訴訟法第三百七十七條規定，上訴於第三審法院，非以判
決違背法令為理由，不得為之。是提起第三審上訴，應以原判決
違背法令為理由，係屬法定要件。如果上訴理由書狀並未依據卷
內訴訟資料，具體指摘原判決不適用何種法則或如何適用不當，
或所指摘原判決違法情事，顯與法律規定得為第三審上訴理由之
違法情形，不相適合時，均應認其上訴為違背法律上之程式，予
以駁回。本件原審經審理結果，認為上訴人黃鄭元、張文惠有原
判決事實欄所載犯罪事實，因而撤銷第一審關於上訴人等妨害性
自主部分之科刑判決，經比較刑法之新舊規定後，改判依數罪併
罰之規定，分別論處黃鄭元對於女子以強暴、脅迫、恐嚇而為性
交，及二人以上共同對於女子以強暴、脅迫、恐嚇而為性交各罪
刑，並定其應執行之刑及為刑前強制治療之諭知；另論處張文惠
二人以上共同對於女子以強暴、脅迫、恐嚇而為性交罪刑。已詳
敘其調查、取捨證據之結果及憑以認定犯罪事實之心證理由，並
就上訴人等否認之供詞及其所辯各語，認非可採，予以論述，從
形式上觀察，原判決要無足以影響判決結果之違背法令情形。本
件上訴人等之上訴意旨略以：（一）Ａ女（真實姓名、年籍詳卷
）指訴遭上訴人等強制性交，並不實在。自Ａ女之家書，可知Ａ
女之母並未生病，且Ａ女清楚上訴人等家中陽台之擺設，上訴人
等不可能以「如果不乖乖聽話，就不寄錢給你○○生病的媽媽，
還要把妳從四樓陽台推下去」等語恐嚇Ａ女。黃鄭元在家時常著
短褲、打赤膊，Ａ女自能目睹其肚子上有一條開刀留下之疤痕。
且張文惠與Ａ女閒聊時，曾向Ａ女提及黃鄭元因盲腸炎開刀，於
右下腹留下一道疤痕。張文惠為人妻子，不可能幫丈夫強制性交
Ａ女。Ａ女於民國八十九年十一月三十日即經許○○帶離上訴人
等之住處，如遭上訴人等性侵，不致於同年十二月六日始向警方
報案。又Ａ女於警詢、偵查、第一審就黃鄭元單獨一人性侵渠之
地點、過程，及上訴人等共同性侵渠之過程之指述前後不一。再
者，許○關於聽聞Ａ女告知其遭上訴人等性侵之證述，並無證據
能力。此外，張文惠之身心狀況，不適於作測謊鑑定。乃原審就
Ａ女、許○○、曾○○等之陳述未詳予調查釐清，即採取Ａ女之
部分指述，及許○○、曾○○之證述，暨法務部調查局之測謊鑑
定意見，認上訴人等有本件犯行，自屬違背證據法則，且有調查
職責未盡及理由不備之違法。（二）證人林○○之證詞、行政院
衛生署○○醫院所出具受理疑似性侵害事件驗傷診斷書、○○人
才仲介有限公司人員就Ａ女工作輔導後所紀錄服務事項表無從作
為上訴人等有性侵Ａ女之證據各云云。惟按認事採證、證據之取
捨及證據證明力之判斷，俱屬事實審法院之職權，苟無違背證據
法則，自不能指為違法。又證人供述之證據前後縱有差異，事實
審法院依憑證人前後之供述證據，斟酌其他證據，本於經驗法則
與論理法則，取其認為真實之一部，作為判斷之證據，自屬合法
。本件原判決依憑告訴人Ａ女之指述，及證人許○○、曾○○之
證述，復佐以卷附之法務部調查局測謊鑑定通知書、該局函暨所
附測謊同意書、測謊對象身心狀況調查表、測謊圖譜、問卷等證
據，資以認定黃鄭元有上開單獨一人對Ａ女為強制性交，及另與
張文惠共同對Ａ女為強制性交犯行，已詳敘其所依憑之證據及認
定之理由。並對黃鄭元辯稱：自Ａ女之家書，可知Ａ女之母並未
生病，且Ａ女對伊家中陽台之擺設非常清楚，伊不可能以「如果
不乖乖聽話，就不寄錢給你○○生病的媽媽，還要把妳從四樓陽
台推下去」等語恐嚇Ａ女。伊在家時常著短褲、打赤膊，Ａ女自
能目睹其肚子上有一條開刀留下之疤痕。Ａ女指訴遭伊強制性交
，並不實在等情；張文惠辯稱：伊為人妻子不可能幫丈夫強制性
交Ａ女，伊係遭Ａ女陷害。倘若Ａ女遭伊與伊夫黃鄭元性侵，Ａ
女可利用每天單獨接送伊兩個小孩上下學之機會報警求救，或藉
機逃跑，亦可利用每天早上送完孩子上學，獨自一人在家打掃之
機會，以伊家裡之二支電話求救云云認不可採。且就上訴人等所
提出Ａ女之友人、家人自○○寄予Ａ女之信函，及Ａ女所書寫尚
未寄回○○之信函等，據以辯稱由該信函之內容，可證明Ａ女係
因家書所載均為不愉快之事，導致在台期間心情不佳，及Ａ女在
台灣之生活良好等語，認此乃上訴人等個人臆測之詞，且以Ａ女
於忍無可忍之下始對許○○陳述其本件遭性侵之事，而其隻身來
台，為免家人擔憂，衡情自不可能在書信中提及被上訴人等性侵
之悲慘遭遇，是上訴人等此部分所辯，亦非可取，或不足為上訴
人等有利之認定，分別在判決內詳予指駁，並說明其證據取捨及
判斷之理由。且敘明：（一）證人許○○長期任職於人力仲介公
司，係本國僱主與外籍幫傭雙方間溝通之橋樑，對於外籍勞工因
身處異鄉或因僱主對待方式不佳所引起心情上之波折，觀察較一
般人敏銳，且許○○係Ａ女在台除上訴人等以外，較為熟悉且信
任之人，其對許○○傾吐所受遭遇，應無虛偽之可能與必要。再
衡諸許○○與上訴人等僅因仲介外勞而結識，彼此並無怨隙仇恨
，許○○殊無故意設詞構陷上訴人等之理。（二）證人曾○●為
人力仲介公司之職員，與Ａ女在來台前，非但素昧平生，且其自
Ａ女到上訴人等家中工作後，曾屢次在上訴人等向其談及不滿意
Ａ女之服務時，主動表示可以立刻更換另一名外勞之情，衡情證
人曾艾博並無偏袒Ａ女之必要。（三）測謊鑑定，倘鑑定人具備
專業之知識技能，復事先獲得受測者之同意，所測試之問題及其
方法又具專業可靠性時，該測謊結果，如就否認犯罪有不實之情
緒波動反應，得供裁判之佐證。本案檢察官偵查中，就Ａ女及上
訴人等送請法務部調查局為測謊鑑定，鑑定結果為：Ａ女就黃鄭
元曾經強暴過她；黃鄭元強暴她時，張文惠曾經在場等問題，經
測試結果均無情緒波動反應，研判未說謊。黃鄭元就其不曾與Ａ
女有過性交行為；其太太不曾協助他對Ａ女性交；其不曾令Ａ女
對其口交等問題，經測試結果呈情緒波動反應，研判有說謊。張
文惠就其先生不曾對Ａ女有過性交行為；其不曾目睹其先生對Ａ
女性交等問題，經測試結果呈情緒波動反應，研判有說謊等情，
有法務部調查局測謊鑑定通知書附卷可稽。而本件所實施之測謊
鑑定，依法務部調查局函所附測謊過程鑑定參考資料中，已包含
上訴人等及Ａ女之測謊同意書、測謊對象身心狀況調查表、測謊
圖譜及問卷，該測謊鑑定意見足堪佐證上訴人等之上開犯行。（
四）證人即寵物商許是良雖證稱：伊偶爾會送飼料過去給張文惠
，曾看過黃鄭元打赤膊，其肚子附近有一個疤痕，大約六、七公
分長等語。惟證人許是良與上訴人等之間有生意往來，且僅偶而
見到黃鄭元，乃竟就該偶發突然之情狀有如此清晰之記憶，實屬
可疑。且證人即上訴人等之子黃仁傑證稱：伊父在家常打赤膊，
下半身穿休閒褲，休閒褲不會很低腰，腰頭在肚臍的地方等語。
經與黃鄭元所提出之疤痕照片比對，其開刀痕係在肚臍以下、右
側、橫向、斜四十五度角左右之右上左下痕跡，穿一般休閒褲當
不致於使該傷口直接示人。衡情，許是良所供證係屬迴護上訴人
等之詞，並不足採各等情甚詳。原判決所為論述，核與經驗法則
、論理法則不相悖離，亦無違背證據法則或理由欠備情形，屬事
實審法院認事採證職權之適法行使。次查本件Ａ女就黃鄭元單獨
一人對其強制性交之地點係在廚房或廚房後方之陽台，前後之供
述縱有差異，原審綜合相關證據，採取Ａ女於偵查中所為黃鄭元
單獨一人對其強制性交之地點係在廚房之供述（見偵查卷第一○
八頁），而認黃鄭元單獨一人對Ａ女強制性交之地點係在廚房，
此亦屬事實審法院採證認事之職權行使，尚無違法可言。又Ａ女
經許○○帶離上訴人等之住處後，將遭上訴人等性侵之事告訴許
○○，縱未立即前往警局報案，亦不能以此謂Ａ女及許○○之陳
述為不實。復查證人就親身體驗之客觀事實所為供述，應認有證
據能力。證人許○○證述親自聽聞Ａ女告知其遭上訴人等性侵之
事，係親自聽聞之事實，並非傳聞證據，應具證據能力。查上訴
人等對檢察官所提用以證明其等犯罪事實之證據，其證據能力，
陳稱沒有意見，同意作為證據（見原審本審卷第四五頁）。且原
判決認定上訴人等有本件犯行，如上所述，並非專以證人林○○
之證詞、行政院衛生署○○醫院所出具受理疑似性侵害事件驗傷
診斷書、○○人才仲介有限公司人員就Ａ女工作輔導後所紀錄服
務事項表為證據，是縱林○○之證詞、該驗傷診斷書、服務事項
表有如上訴人等所指無從作為上訴人等有性侵Ａ女之證據，然本
件除去此部分證據，綜合案內其他所有之證據，仍應為同一事實
之認定，並不影響於原判決之主旨，自不能即認原判決違背法令
。上訴意旨以上情指原判決違背法令，核與法律規定得為第三審
上訴理由之違法情形不相適合。而其餘上訴意旨，或係就屬原審
採證認事職權之行使，及於原判決本旨不生影響或已說明事項，
徒憑己見，任意指摘，或仍為單純事實之爭執，均不能認係適法
之第三審上訴理由。依上揭說明，本件上訴顯屬違背法律上之程
式，應予駁回。
據上論結，應依刑事訴訟法第三百九十五條前段，判決如主 文。
中    華    民    國  一○○  年   十一   月  二十四  日
                      最高法院刑事第八庭
                          審判長法官  黃  一  鑫  
                                法官  張  春  福  
                                法官  吳  三  龍  
                                法官  李  錦  樑  
                                法官  宋  明  中  
本件正本證明與原本無異
                                      書  記  官  
中    華    民    國  一○○  年   十二   月    一    日
                                                      Ｅ